臺灣高等法院刑事判決　　　　　　　　 96年度上訴字第720號
上　訴　人
即　被　告　甲○○
指定辯護人　林正疆　律師
上列上訴人因違反毒品危害防制條例等案件，不服臺灣桃園地方
法院95年度訴字第1號，中華民國95年11月22日第一審判決（起
訴案號：臺灣桃園地方法院檢察署94年度偵字第17301號），提
起上訴，本院判決如下：
    主  文
原判決撤銷。
甲○○共同運輸第三級毒品，處有期徒刑陸年陸月。扣案之第三
級毒品愷他命拾包（合計驗餘淨重玖仟玖佰玖拾壹點參捌公克，
外包裝袋重合計伍拾公克）、馬來西亞SIM卡壹張、紙箱貳個，
均沒收。未扣案之運輸毒品所得美金壹仟元及新台幣壹萬肆仟元
均沒收，其中美金壹仟元如全部或一部不能沒收時，追徵其價額
；其中新臺幣壹萬肆仟元，如全部或一部不能沒收時，以其財產
抵償之。
    事  實
一、甲○○係位於臺北市○○○路○段62號7樓「太瑞旅行社」之
    業務副理兼領隊，劉中華（通緝中）則為該旅行社經理，劉
    中華因受真實年籍不詳綽號「陳董」之成年男子請託，代為
    尋找可前往馬來西亞，為「陳董」運輸違禁藥物回臺灣之人
    。劉中華因得知甲○○缺錢殷切，遂向甲○○提議，由甲○
    ○前往馬來西亞，為「陳董」走私違禁藥物回臺灣，許以事
    成後可得新台幣（下同）20萬元報酬，甲○○見有利可圖應
    允之。先於民國94年9月21日，由劉中華在臺北市○○○路○
    段不詳地點，向「陳董」取得機票費用1萬4千元、零用金美
    金1千元後，及一張馬來西亞行動電話SIM卡（門號017─000
    0000號），帶回太瑞旅行社轉交予甲○○，再由甲○○自行
    為其與不知情之女友謝怡菁（由檢察官另為不起訴處分）訂
    購2張機票，於翌（22）日上午9時許，與謝怡菁以旅遊名義
    ，搭乘中華航空CI-655號班機，前往馬來西亞吉隆坡，下榻
    於美麗亞飯店，等待對方前來交付毒品，俾將之運輸回臺灣
    。至同月23日中午，一真實姓名不詳自稱「阿勝」之馬來西
    亞成年華僑，前來甲○○住宿之房間，將1張飯店房卡交付
    予甲○○後，隨即離開，甲○○則藉故支開謝怡菁後，獨自
    持該房卡在美麗亞飯店之另一不詳房號房間內，取得2箱以
    肉骨茶包紙箱盛裝，其內分別裝有5包愷他命結晶物之紙箱
    ，甲○○雖一度認為不妥，並推測箱內非僅單純之違禁藥物
    ，而以電話聯絡在臺之劉中華商議，終因利欲薰心，仍決定
    按原來計畫，要將愷他命運輸回臺。甲○○乃與劉中華、「
    陳董」、「阿勝」共同基於運輸第3級毒品愷他命及私運上
    開違禁物進口等犯意聯絡，於同月25日下午2時40分許，由
    甲○○偕同不知情之謝怡菁，搭乘中華航空CI-656號班機，
    並將上開2箱愷他命以行李隨機托運，自馬來西亞吉隆坡出
    發，當日晚間8時10分許運抵我國臺灣桃園國際機場，在行
    李檢查檯等待拿取上開2箱愷他命時，為內政部警政署刑事
    警察局會同航空警察局、海關人員當場查獲，並扣得上揭甲
    ○○攜帶運輸入國境之愷他命10包（合計驗後淨重9991.38
    公克，外包裝袋重合計50公克），及原為「阿勝」所有交付
    為甲○○供盛裝愷他命所用之紙箱2個、用來聯絡運輸毒品
    用之馬來西亞SIM卡1張，再由甲○○帶同警方，於同日晚間
    11時10分許，在上址旅行社內逮捕劉中華，而查獲上情。
二、案經內政部警政署刑事警察局移送臺灣桃園地方法院檢察署
    檢察官偵查起訴。
    理  由
一、訊據上訴人即被告甲○○固不否認於上開時間、地點，受劉
    中華之託前往馬來西亞，與「阿勝」接頭，為「陳董」攜帶
    以肉骨茶包紙箱盛裝之2箱愷他命返臺，於入境時在行李檢
    查檯等待拿取上開2箱愷他命時，為警查獲之事實不諱，惟
    否認有運輸第3級毒品之犯行，辯稱：劉中華只說要我去帶2
    箱藥物回來，不知道是第3級毒品愷他命云云。經查：
（一）被告自馬來西亞與「阿勝」接頭後，攜帶第三級毒品進入
      臺灣之事實，業經被告甲○○於原審自認屬實（見原審卷
      第26頁以下），核與證人即共犯劉中華在檢察官偵查中證
      述其受「陳董」之託，轉託被告前去馬來西亞，為「陳董
      」攜帶愷他命入境，並為「陳董」轉交被告機票費、零用
      金等語相符（見偵查卷第54頁）。劉中華之偵訊筆錄，既
      與被告之上開供述，互核一致，且又無顯不可信之情事，
      依刑事訴訟法第159條之1第2項規定，自得採為證據。
（二）扣案之10包白色結晶物，經內政部警政署刑事警察局檢驗
      結果，均含有第3級毒品愷他命成分無誤，合計驗餘淨重
      999 1.38公克，外包裝袋重合計50公克，有該局94年10月
      21日刑鑑字第0940150973號鑑定書、95年9月18日刑鑑字
      第0950121789號鑑定書各乙份在卷可稽（見原審卷第98頁
      、第103頁）。
（三）此外，復有臺北關稅局扣押貨物收據及搜索筆錄、被告之
      入出境查詢結果各乙份、查獲現場及毒品照片共6張附卷
      （偵查卷第20頁、第84至86頁、第31至33頁），及被告運
      輸入境之愷他命10包及盛裝上開愷他命所用之紙箱2個、
      馬來西亞SIM卡1張扣案可佐，足認被告前開自白與事實相
      符，自堪採信。
（四）按「行為人對於構成犯罪之事實，預見其發生而其發生並
      不違背其本意者，以故意論」，刑法第13條第2項定有明
      文。查被告在原審自承：我是旅行社領隊，老闆劉中華說
      要幫客人跑單幫帶藥回來，我有聽到酬勞是20萬元，事前
      我有向劉中華拿1萬4千元新臺幣的機票錢，1千元美金的
      零用，及一張馬來西亞行動電話SIM卡（門號017─000000
      0號），到馬來西亞後，是「阿勝」拿1張美麗亞飯店的房
      卡給我，我拿那張房卡去飯店的另一間房間，拿到2箱物
      品，我就覺得有問題，有打電話回來給劉中華，問他藥品
      怎麼這麼重，而且裝在土產的箱子裡等語（見原審卷第11
      7頁以下），換言之，被告在取得「阿勝」交付之2箱物品
      後，即已推測箱內物品並非單純藥物。而臺灣為打擊毒品
      犯罪，將走私毒品懸為厲禁，並在機場、車站等交通要埠
      廣為宣導，此係眾所周知之事實。被告與劉中華分任旅行
      社之領隊及經理，時常出入國門，有入出境資料影本可稽
      （見偵查卷第84頁至第86頁），被告對此更無不知之理，
      以其2人之智識經驗，對照本案「陳董」為此次走私，不
      僅願意支出20萬元代價，甚且先支付被告1萬4千元機票錢
      與1千元美金，一張馬來西亞行動電話SIM卡（門號017─
      0000000號），所費不貲，被告當有預見箱內物品或係毒
      品愷他命之可能。然被告僅以電話向劉中華稍事探詢，亦
      未設法察看箱內物品為何，即貿然攜帶上開2箱毒品回臺
      ，由此事證，自足認對被告與劉中華而言，縱使箱內果真
      藏放愷他命毒品，亦不違背其等將之運輸回臺之本意，被
      告有運輸第3級毒品愷他命之未必故意，應可認定。被告
      自劉中華處獲悉「陳董」於事成後要給付是20萬元酬勞，
      事前向劉中華拿1萬4千元新臺幣的機票錢，1千元美金的
      零用，及馬來西亞行動電話SIM卡，到馬來西亞後，「阿
      勝」拿1張美麗亞飯店的房卡給被告，被告拿那張房卡去
      飯店的另一間房間，拿到2箱毒品。是被告、劉中華、「
      陳董」、「阿勝」4人就上開運輸毒品犯行間，有犯意聯
      絡及行為分擔，亦同堪認定。
（五）至辯護人為被告辯稱：被告主觀上應係攜帶禁藥返國，並
      無運輸毒品愷他命之認識，依所知所犯原則，僅應成立運
      輸禁藥罪，又被告在行李檢查檯等待拿取上開2箱愷他命
      時，即已為警查獲，縱然運輸毒品，其犯行亦僅止於未遂
      ，另被告在為警查獲後主動帶領警員前往查獲劉中華，應
      適用毒品危害防制條例第17條規定減輕其刑云云。惟查：
    (1)被告主觀上係有運輸毒品愷他命入境之未必故意，非僅止
      於認知走私禁藥，對運輸毒品乙節全無認識等情可比，已
      見前述，此與所知所犯原則係適用於行為人對犯罪事實之
      認識，單純迥異於客觀事實之情形不同，並無適用上開原
      則之餘地。
    (2)運輸毒品罪，祇以行為人所運輸之毒品已實施運送為已足
      ，並非以運扺目的地為完成犯罪之要件，易言之，該罪既
      遂、未遂之認定，應以究否起運為據，本案被告就運輸毒
      品部分，既由外國起運，並已抵達我國，則構成該罪之輸
      送行為即已完成，不以達到目的地為既遂之條件（最高法
      院26滬上74號判例可資參照）。準此，被告假隨機托運行
      李為名，將愷他命運輸入境，於起運之時，其運輸行為即
      已達既遂程度，與被告是否已經現實取回毒品，或其本人
      是否已經入境通關無涉。
    (3)毒品危害防制條例第17條固規定：犯上開條例第4條第3項
      之運輸第3級毒品罪，供出毒品來源因而破獲者，得減輕
      其刑。然查，劉中華既僅係本案之共犯，而非直接提供毒
      品予被告之人，則被告自無供出毒品來源可言。是被告所
      為，與上開減刑規定不符，尚難引用前揭規定予以減刑。
    (4)至辯護人另辯稱以：被告受託運毒，除劉中華，與劉中華
      所述之「陳董」以外，無人知悉，而警方雖由線報得知被
      告運毒，卻不知劉中華「陳董」等人亦參與其中，顯見警
      方線報不無可能係本案幕後主使者所提供，且無非意在藉
      此掩護其他真正運輸毒品者云云。惟警方線報來自警方佈
      建，無論來自國內、國外，被告攜帶毒品自國外運輸進入
      我國，卻是不爭之事實，無論線報來源如何，亦無從據以
      解免被告運輸毒品入境之責。
（六）綜上所述，本件事證明確，被告犯行堪以認定，應依法論
      科。
二、法律修正之比較適用：
（一）被告行為後，刑法於94年2月2日修正公布，於95年7月1日
      施行。按行為後法律有變更者，適用行為時之法律，但行
      為後之法律有利於行為人者，適用最有利於行為人之法律
      ，現行刑法第2條第1項訂有明文。茲就本案有關之新舊法
      比較部分，臚列如下：
    (1)關於被告所犯違反毒品危害防制條例第4條第3項之罪、懲
      治走私條例第2條第1項之罪，其得併科之法定罰金刑最低
      度部分，由修正前刑法第33條第5款規定為銀元1元（折算
      為新台幣3元）以上，修正後刑法第33條第5款則修正為新
      台幣1,000元以上，以百元計算，比較行為時法與裁判時
      法，關於修正之法定罰金刑最低度部分，行為時法較有利
      於被告。
    (2)共同正犯與想像競合之修正部分，共同正犯條文僅係用語
      之修正，並不影響本件之論罪科刑，而想像競合犯，增訂
      但書科刑之限制，則為法理之明文化，非屬法律之變更，
      是均不生新舊法比較適用之問題，而應依一般法律適用原
      則，適用裁判時法（參見最高法院95年第8次及第21次刑
      事庭會議決議）。
（二）懲治走私條例於95年5月30日修正公布部分條文，並自95
      年7月1日施行，其中該條例第2條第2項常業犯規定之刪除
      而有修正，惟該條例第2條第1項之規定，並未修正，自無
      須再比較新舊法律適用。
三、按愷他命係毒品危害防制條例第2條第2項第3款規定之第3級
    毒品，並係行政院依懲治走私條例公告之「管制物品項目及
    其數額」甲項第4款列管之進出口物品。核被告所為，係犯
    毒品危害防制條例第4條第3項之運輸第3級毒品罪，及懲治
    走私條例第2條第1項之私運管制物品進口罪。被告與劉中華
    、「陳董」、「阿勝」4人間，就本件犯行有犯意聯絡及行
    為分擔，為共同正犯。被告等以1個運輸行為，同時觸犯前
    開2罪名，為想像競合犯，依刑法第55條規定，應從較重之
    運輸第3級毒品罪處斷。
四、原審據以論罪科刑，固非無見。惟查，被告因運輸毒品所得
    之機票費用1萬4千元及零用金美金1千元部分，原判決未依
    毒品危害防制條例第19條之規定法宣告沒收，自有未洽。被
    告上訴意旨，否認犯罪，雖未足採，但原判決既有前揭可議
    之處，仍屬無可維持，應由本院將原判決撤銷改判。爰審酌
    毒品危害國民健康，足使施用之人為之傾家蕩產，為萬惡淵
    藪，我國政府為嚇阻輸入毒品犯行，對運輸者均科以重典，
    並於機場等處多方宣導，呼籲國人不得輸入毒品，被告從事
    旅遊業自難諉為不知，竟因貪圖厚利，甘犯重典，運輸毒品
    進入臺灣，所運輸之愷他命重量幾近10公斤，影響社會治安
    甚鉅，犯後僅坦承部分犯行等一切情狀，量處有期徒刑6年6
    月。按毒品危害防制條例第18條第1項僅規定應沒收銷燬查
    獲之第1、2級毒品，及沒入銷燬查獲之第3、4級毒品，前者
    屬於刑法上之從刑，後者則為行政機關之行政處分，其範圍
    並未擴及得沒收查獲之第3、4級毒品在內，又同條例第19條
    規定應沒收供犯罪所用之物者，由文義而言，顯未包括作為
    犯罪客體之毒品在內，準此，查獲行為人運輸之第3級毒品
    ，尚難依前開毒品危害防制條例規定予以沒收銷燬，惟該毒
    品本身既不失為違禁物，故仍得依刑法第38條第1項第1款規
    定沒收（最高法院95年度台上字第911號判決參照）。查扣
    案之10包結晶物，既均係第3級毒品愷他命，為違禁物，已
    如上述，自應依刑法第38條第1項第1款規定，宣告沒收，其
    外包裝袋均已沾染有愷他命，無法完全析離，應一併依上開
    規定宣告沒收。再扣案之紙箱2個係共犯「阿勝」所有，馬
    來西亞SIM卡1張係「陳董」交由劉中華轉交被告所有，係供
    其犯毒品危害防制條例第4條第3項罪所用之物，已經被告陳
    明在卷，亦併依同條例第19條第1項前段規定沒收。又未扣
    案之新台幣1萬4千元及美金1千元，既經被告及劉中華供明
    ，係真實年籍不詳綽號「陳董」之成年男子，為使被告至馬
    來西亞吉隆坡輸運毒品，所給予被告前往該地旅遊之機票費
    用及零用金，自屬被告犯罪之所得，爰依法宣告沒收，如全
    部或一部不能沒收時，美金1千元，追徵其價額；新台幣1萬
    4千元，則以其財產抵償之。至其餘扣案之物，經查均與本
    案無涉；被告尚未取得之代價20萬元，均不予沒收，併予敘
    明。
據上論斷，應依刑事訴訟法第369條第1項前段、第364條、第299
條第1項前段，毒品危害防制條例第4條第3項、第19條第1項，懲
治走私條例第2條第1項、第11條，刑法第2條第1項前段、第11條
、第28條、第55條、第38條第1項第1款，判決如主文。
本案經檢察官鄭銘謙到庭執行職務。
中　　華　　民　　國　　96　　年　　5　　月　　30　　日
 　　　　　　　　刑事第十三庭  審判長法　官  曾  德  水
　 　　　　　　　　　　　　　　　    法　官  林  婷  立
　 　　　　　 　 　　　　　　　　　　法　官  王  炳  梁
以上正本證明與原本無異。
如不服本判決，應於收受送達後十日內向本院提出上訴書狀，其
未敘述上訴之理由者並得於提起上訴後十日內向本院補提理由書
（均須按他造當事人之人數附繕本）。
                                     書記官   廖  逸  柔
中　　華　　民　　國　　96　　年　　5 　　月　　30　　日
附錄本案論罪科刑法條全文：
毒品危害防制條例第4條第3項：
製造、運輸、販賣第3級毒品者，處5年以上有期徒刑，得併科新
臺幣5百萬元以下罰金。
毒品危害防制條例第19條：
犯第4條至第9條、第12條、第13條或第14條第1項、第2項之罪者
，其供犯罪所用或因犯罪所得之財物，均沒收之，如全部或一部
不能沒收時，追徵其價額或以其財產抵償之。
為保全前項價額之追徵或以財產抵償，得於必要範圍內扣押其財
產。
犯第4條之罪所使用之水、陸、空交通工具沒收之。
懲治走私條例第2條第1項：
私運管制物品進口、出口逾公告數額者，處7年以下有期徒刑，
得併科新臺幣3百萬元以下罰金。
